臺灣臺中地方法院刑事判決　　　　　　　96年度易字第2196號
公　訴　人　臺灣臺中地方法院檢察署檢察官
被　　　告　乙○○
上列被告因傷害案件，經檢察官提起公訴（九十六年度偵字第七
三八八號），本院判決如下：
    主    文
乙○○傷害人之身體，處有期徒刑參月，如易科罰金，以新臺幣
壹仟元折算壹日。
    犯罪事實
一、乙○○於民國九十五年十月三十日十九時四十分許，在臺中
    市○○路○段七十二號十樓租處，與女友丁紅起糾葛，陪同
    丁紅前往該處之丙○○進屋勸架，乙○○竟基於普通傷害之
    犯意，隨手拿取放置一旁之水果刀（未扣案）刺向丙○○之
    胸部，丙○○即以左手抵擋未果，致丙○○受有右前胸刺傷
    併右側血胸、左前臂撕裂傷之傷害。
二、案經丙○○訴由臺中市警察局第五分局報告臺灣臺中地方法
    院檢察署檢察官偵查起訴。
　　理    由
一、訊據被告乙○○固供承伊於上揭時、地與女友丁紅發生爭吵
    ，告訴人丙○○便走進屋內，伊隨手拿取放置一旁之水果刀
    ，嗣伊所持刀子割傷、刺傷告訴人造成告訴人受有前揭傷害
    之事實，惟矢口否認有何普通傷害之犯行，辯稱：告訴人進
    來後，丁紅有出手打伊，告訴人就走到伊前面，丁紅並走到
    伊身後，伊一時緊張以為丁紅要抓住伊讓告訴人打，伊才拿
    起水果刀比向告訴人要他不要過來，告訴人就過來搶伊的刀
    子，在拉扯過程中，不小心割傷告訴人的右前臂及刺傷告訴
    人的右前胸云云。經查：
  (一)上開犯罪事實，業經證人即告訴人丙○○於警詢、偵查及本
    院審理時證述：伊於九十五年十月三十日十九時四十分許，
    陪同客戶丁紅返回其同居人即被告位於臺中市○○路○段七
    十二號十樓租處拿東西，伊在九樓等候，丁紅進屋後過幾分
    鐘，被告與丁紅發生爭吵，丁紅叫伊進屋內，伊便進屋勸架
    ，被告與丁紅就繼續討論分開的事情，後來被告坐回床邊，
    接著被告就從枕頭下抽出一把水果刀往伊身上刺，伊用左手
    去檔但沒有擋住，仍刺傷伊右前胸，並割傷左手臂等語綦詳
    （見警卷第六頁至第九頁、偵查卷第八頁、本院九十六年五
    月二十三日審判筆錄第四頁），並有中國醫藥大學附設醫院
    出具之驗傷診斷書一份附卷可稽（見警卷第十頁），前揭診
    斷證明書所載傷勢與告訴人指訴相符，且記載告訴人於九十
    五年十月三十日因上開傷勢前往該院急診就診，益徵告訴人
    前揭指訴足資憑信。
  (二)被告雖以前詞置辯，然依前揭診斷證明書所示傷勢，告訴人
    受有「右前胸刺傷併右側血胸」之傷害，其傷勢係呈現刺入
    狀態，且深及胸部內側造成血胸，並非僅止於胸部表面而呈
    現撕裂傷或割傷狀態，顯見造成上開傷勢之刀器持有狀態，
    應係藉由相當力道以接近垂直於胸部之狀態刺進胸部始足當
    之，核與告訴人於本院結證稱：伊沒有擋住刀子，刀子便刺
    入伊胸口，被告是持刀由上往下刺，並非拉扯中造成等語較
    屬相符（見前揭審判筆錄），被告辯稱係在雙方拉扯中不小
    心傷及告訴人云云，不足採信。被告雖另提出其罹有「頸椎
    外傷併四五六節頸椎脊隨損傷」之診斷證明書，辯稱：伊上
    肢無力，當時只是要嚇阻告訴人，沒有要傷害告訴人的意思
    云云，然被告縱有上開脊隨損傷，依診斷證明書記載內容所
    示，被告仍有四分肌力，非不得持刀傷人，況被告自陳其持
    刀與被告發生拉扯，顯見上開損傷不影響其持刀狀態，又告
    訴人係在不及防備之情況下，突遭被告持刀刺傷，尚難僅以
    被告所提診斷證明書推認其無傷害告訴人之故意。
  (三)且按正當防衛之要件，必對於現在之不正侵害，始能成立，
    若侵害已過去，或預料有侵害而侵害尚屬未來，則其加害行
    為，自無正當防衛之可言。正當防衛以對於現在不法之侵害
    為條件，縱如上訴人所云恐遭傷害，始開槍示威，但被害人
    之加害與否，僅在顧慮之中，既非對於現在不法之侵害加以
    防衛，即與刑法第二十三條之規定不符。最高法院十九年上
    字第一一七四號、三十八年台上字第二九號判例意旨可資參
    照。被告雖辯稱：告訴人進來時，丁紅走到伊身後，伊一時
    緊張以為丁紅要抓住伊讓告訴人打，伊才拿起水果刀比向告
    訴人要他不要過來云云，被告所陳情狀縱係屬實，然此僅係
    出其主觀臆測、顧慮或預料將有侵害而屬未來，被告亦自承
    ：告訴人在伊拿刀之前，並未有打伊之事實（見本院前揭審
    判筆錄第二頁），則實際上告訴人並未對被告有何毆打行為
    或為何不法侵害行為，尚無任何現在不法侵害存在。被告雖
    另辯稱：伊女友丁紅有打伊等語，然證人丙○○於警詢時證
    稱：伊進屋勸架後，雙方停下來不再出手，也繼續談要分開
    的事情，但因丁紅情緒激動又出手打了被告一巴掌，被告被
    打巴掌後就做到床邊靜下來，丁紅也開始收拾她的個人物品
    ，伊也靠近坐在床邊的被告，告訴被告沒事啦、有事慢慢談
    ，話剛說完被告就拿出刀子往伊身上次等語（見警卷第七頁
    ），又於偵查及本院審理中證稱：伊進屋勸架後，有看到丁
    紅打被告一巴掌等語（見偵查卷第八頁、本院前揭審判筆錄
    第五頁），則被告所辯丁紅有打伊一節，容係發生於雙方談
    判分開之際出手打被告一巴掌，被告遭此一摑掌後，丁紅即
    未再出手打被告並開始收拾其個人物品，且被告已坐回床邊
    ，告訴人並上前勸解，顯見上開摑掌情事已屬過去，且係丁
    紅所為，並非告訴人所為。揆諸前揭判例意旨，被告所辯上
    開各情，既均非對於現在不法之侵害加以防衛，即與刑法第
    二十三條之規定不符，自無正當防衛之適狀。
  (四)綜上各節，堪認被告所辯，應係事後卸責之詞，無法採信。
    本件事證明確，被告普通傷害犯行堪以認定，應予依法論科
    。
二、核被告所為，係犯刑法第二百七十七條第一項前段之普通傷
    害罪。爰審酌被告為智慮成熟之成年人，不思以理性解決問
    題，竟貿然訴諸暴力，殊不足取，告訴人僅勸阻被告與丁紅
    間之爭吵，竟持刀相向，並傷及告訴人胸部等部位，危險性
    較高，且犯罪後雖供承部分事實，然猶飾詞諉過，難認有悔
    悟之心，前與告訴人雖達成賠償之協議，但未依約履行，迄
    未再與告訴人達成和解，並賠償其損害，犯後態度不佳等一
    切情狀，量處如主文所示之刑，並依刑法第四十一條第一項
    前段之規定，諭知易科罰金之折算標準，以資懲儆。又被告
    持以傷害告訴人用之水果刀一把，被告供稱係丁紅平日所持
    用，不能證明係被告所有，且未據扣案，形體不明，為免執
    行困難，亦非違禁物，爰不併予宣告沒收。
據上論斷，應依刑事訴訟法第二百九十九條第一項前段，刑法第
第二百七十七條第一項、第四十一條第一項前段，刑法施行法第
一條之一，判決如主文。
本案經檢察官甲○○到庭執行職務。
中　　華　　民　　國　　96　　年　　6 　　月　　13　　日
                  臺灣臺中地方法院刑事第五庭
                      法　官  吳崇道
以上正本證明與原本無異
如不服本判決應於送達後十日內向本院提出上訴狀
    　　　　　　      書記官　黃舜民
中　　華　　民　　國　　96　　年　　6 　　月　　13　　日
附錄本案論罪科刑法條全文
中華民國刑法第二百七十七條
傷害人之身體或健康者，處三年以下有期徒刑、拘役或一千元以
下罰金。
犯前項之罪因而致人於死者，處無期徒刑或七年以上有期徒刑；
致重傷者，處三年以上十年以下有期徒刑。
